臺灣高等法院民事裁定　　　　　　　　　 96年度抗字第745號
抗　告　人　辰○○
　　　　　　巳○○
　　　　　　午○○
相　對　人　癸○○
　　　　　　庚○○
　　　　　　偉茂建設股份有限公司
上　一　人
法定代理人　卯○○○
相　對　人　家瓏建設股份有限公司
法定代理人　丑○○
相　對　人　丁○○
　　　　　　辛○○
　　　　　　寅○○
　　　　　　戊○○
　　　　　　子○○
　　　　　　己○○
　　　　　　壬○○
　　　　　　台灣土地開發股份有限公司(原台灣土地開發信託
　　　　　　投資股份有限公司)
上　一　人
法定代理人　未○○
相　對　人　丙○○
　　　　　　台北縣稅捐處新店分處
上　一　人
法定代理人　甲○○
相　對　人　乙○○
上列當事人間拍賣抵押物事件，抗告人對於中華民國96年4月24
日臺灣臺北地方法院96年度執字第15332號裁定提起抗告，本院
裁定如下：
    主  文
抗告駁回。
抗告程序費用由抗告人負擔。
    理  由
一、按實施查封後，第三人未經執行法院允許，占有查封物或為
    其他有礙執行效果之行為者，執行法院得依職權或依聲請排
    除之。此於不動產執行程序準用之，強制執行法第51條第3
    項、第113條定有明文。另同法第99條第1項規定債務人應交
    出之不動產，現為債務人占有或於查封後為第三人占有者，
    執行法院應解除其占有，點交於買受人或承受人。故不動產
    實施查封後，第三人未經執行法院許可，占有查封物或為其
    他有礙執行效果之行為者，執行法院自得依職權或依聲請排
    除之，俾以貫徹強制執行之效果，確保執行債權人之權益。
二、本件抗告人在原法院以：原法院96年度執字第15332號 (改
    分前案號85年度執字第15008號，以下簡稱系爭執行事件)拍
    賣抵押物強制執行事件，拍賣新店市○○段1317建號即門牌
    E1、E2棟1、2層全部 (按係未辦保存登記建物，以下簡稱系
    爭建物)，抗告人自查封前之85年起即長期居住使用，為此
    聲請將拍賣公告上所載拍定後點交予以撤銷，改為拍定後不
    點交云云。
三、查，本件系爭建物前經原法院執行處於86年7月9日以86年度
    執全字第1571號至現場查封時，抗告人未在場，嗣原法院於
    同年8月6日至現場測量建物時，抗告人亦未在場，且現場為
    空屋，有執行筆錄 (假扣押)、執行 (勘測)筆錄附於本院調
    閱86年度執全字第1571號卷可按。另系爭建物嗣經原法院於
    87年10月30日再度至現場執行時，現場房屋均為空屋，復有
    該執行筆錄附原法院85年度執字第15008號卷(二)可考。參諸
    原法院於拍賣前再函請轄區分局至現場查明系爭建物之占有
    使用情形，亦據台北縣警察局新店分局以92年5月2日店警刑
    字0920012057號函覆知系爭建物無人占有使用（附本院調閱
    原法院85年執字第15008號卷(三))，足證抗告人於86年7月9日
    查封前並未占有系爭建物至明。縱如抗告人於原法院96年4
    月11日履勘現場時確在現場住用，有該執行（履勘）筆錄在
    卷可憑，依首開規定，系爭建物仍應於拍定後點交於拍定人
    ，則原法院於拍賣系爭建物時，依職權於拍賣公告載明拍賣
    條件為拍定後點交，應屬有據。抗告人聲請將拍賣公告上所
    載拍定後點交改為拍定後不點交，自屬無據，原法院據以駁
    回抗告人聲請，尚無違誤。抗告意旨雖以抗告人於78年3月
    15日、83年5月2日分向債務人新城實業股份有限公司（以下
    簡稱新城公司）買受坐落台北縣新店市○○段小粗坑小段14
    之21、14之81等地號（重測後為台北縣新店市○○段624、6
    25等地號）土地上之花園新城芙蓉區編號3號（嗣後改編為
    御翠山水特2號）及御翠山水特1號及其土地應有部分。嗣新
    城公司84年發生財務困難，無力繼續興建系爭建物，乃由抗
    告人午○○自行出資興建系爭建物，更於85年6月7日將系爭
    房屋之起造人改為抗告人辰○○、巳○○名義，且抗告人自
    88年即繳納房屋稅，裝表供電、租用電話，故抗告人於86年
    7月9日查封前即占有系爭建物云云，固據提出房屋稅繳款書
    、裝表證明、收據等件為證。惟查：
　(一)按系爭房屋原計畫蓋建二樓，而建築之程度，二樓結構業已
  　完成，僅門窗尚未裝設及內部裝潢尚未完成，此項尚未完全
    竣工之房屋，已足避風雨，可達經濟上之使用目的，即成為
　　獨立之不動產。上訴人向被上訴人買受系爭房屋，依民法第
  　758條規定，自須辦理所有權移轉登記手續，始能取得系爭
    房屋之所有權，不能以行政上變更起造人名義之方式，取後
    系爭房屋之所有權（最高法院70年台上字第2221號判例意旨
    參照）。本件系爭建物E1棟房屋係由抗告人午○○於78年3
    月15日向新城公司所買受，當時係購買預售屋，系爭E1棟房
    屋尚未興建，系爭E1棟房屋約定由新城公司負責興建。另系
    爭E2棟房屋部分，乃由案外人維可公司於83年5月2日向新城
    公司買受，於買賣當時，系爭E2棟房屋亦尚未興建，系爭E2
    棟房屋亦約定由新城公司負責興建，此有該買賣契約書、委
    託書、房屋四週擋土牆及四周興建路面舖設工程契約在卷足
    憑（見本院調閱原法院92年度訴字第3452號卷(一)第9頁至第
    33頁、第118頁、第119頁至第131頁），足見系爭建物為新
    城公司建造，而為所有權人。嗣系爭建物之起造人雖由新城
    公司改為抗告人辰○○、巳○○，固有抗告人提出使用執照
    在卷可參（見原法院卷），甚或系爭建物之房屋稅納稅義務
    人為抗告人辰○○、巳○○，惟其僅係建造行政機關管理建
    築之方法，並非取得所有權之法定證據，系爭建物未辦理建
    物第一次所有權登記以前，房屋所有權屬於出資興建之原始
    建築人即新城公司，與起造人及納稅人名義誰屬無涉。抗告
    人據以指陳其為系爭建物之所有權人，並據以占用系爭建物
    ，要屬無據，不足採信。
  (二)又抗告人辰○○、巳○○曾主張系爭建物為其出資興建，並
    委由抗告人午○○處理興建事宜，並與新城公司達成協議，
    由抗告人辰○○、巳○○出資興建，故系爭建物為抗告人辰
    ○○、巳○○原始取得所有權，乃於92年7月15日就原法院
    85年度執字第15008號執行事件，提起債務人異議之訴。嗣
    經本院認抗告人辰○○、巳○○不能證明系爭建物為其所出
    資興建，即不能證明其為系爭建物之所有權人，而於94年4
    月20日判決駁回抗告人辰○○、巳○○債務人異議之訴，並
    已確定在案，此經本院調閱原法院92年度訴字第3452號、本
    院93年度上字第778號卷查明屬實。故抗告人再主張系爭建
    物為辰○○、巳○○所興建而所有云云，既與該確定判決相
    佐，自不足採。至抗告人嗣又主張系爭建物為午○○興建，
    既與抗告人辰○○、巳○○於前開訴訟主張午○○係代理抗
    告人辰○○、巳○○處理興建系爭建物不符，其真實性已非
    無疑，且抗告人午○○於該事件中曾證稱：「78年間上訴人
    （按係指抗告人辰○○、巳○○）中意新城公司在芙蓉區的
    建案，決定要購買，但因工作忙碌，所以委託我出面訂購…
    他們表示財力有問題，所以提出兩個解決方案，一個是以公
    司所蓋現有房屋折價購買，另一個方式是購買我訂購的該房
    屋的基地，再委託他們設計興建，但先決條件是興建資金由
    我們全額負擔，銀行貸款也要自行負責。後來上訴人決定採
    取第二種方式即購買基地委託興建，因為我是維可公司負責
    人，實際上由上訴人經營，所以有關房屋購買興建以維可公
    司的名義作投資，才由我以負責人身分與公司簽約，雙方簽
    約後，因為維可公司其他股東反對投資，新城公司也不是蓋
    的很順利，所以上訴人決定由他們獨資購買，因此，再與新
    城公司達成協議將起造人變更為上訴人名下」（見調閱本院
    93年度上字第778號卷(一)第106頁)，是抗告人午○○自始即
    不認系爭建物為其興建無訛，抗告人午○○嗣後推翻前揭陳
    證，遽謂系爭建物為其興建所有而占有云云，殊難採信。
  (三)綜上，抗告人主張系爭建物為其所興建而於原法院86年7月9
    日查封前即占有云云，不足採信。則抗告人於系爭建物查封
    後，未經執行法院允許，占用系爭建物，依首開規定，系爭
    建物應於拍定後點交於拍定人，則原法院於拍賣系爭建物時
    ，依職權於拍賣公告載明拍賣條件為拍定後點交，應屬有據
    。原法院據以駁回抗告人聲請將拍賣條件改為不點交，尚無
    違誤。抗告人意旨指摘原裁定不當，請求廢棄，為無理由，
    應予駁回。
三、據上論結：本件抗告為無理由，爰裁定如主文。
中　　華　　民　　國　　96　　年　　8　　月　　2　　日
                    民事第十一庭
                        審判長法　官   鄭雅萍
　　　　　　　      　　　　　法　官   詹文馨
        　　　　　　　　　　　法　官   蘇芹英
正本係照原本作成。
本裁定除以適用法規顯有錯誤為理由，並經本院許可外，不得再
抗告。如提起再抗告，應於收受後10日內委任律師為訴訟代理人
向本院提出再抗告狀。並繳納再抗告費新台幣１千元。
中　　華　　民　　國　　96　　年　　8 　　月　　2 　　日
.　　　　　　　　　　　　　　　書記官   林初枝
